臺灣高等法院臺中分院刑事裁定
111年度聲再字第139號
再審聲請人  
即受判決人  廖兆偉


               

上列再審聲請人即受判決人因違反槍砲彈藥刀械管制條例案件，
對於本院110年度上訴字第1841號中華民國110年12月16日第二審
刑事確定判決（起訴案號：臺灣臺中地方檢察署110年度偵字第
1048號；第一審案號：臺灣臺中地方法院110年度訴字第792號）
聲請再審，本院裁定如下：
    主  文
再審之聲請駁回。
    理  由
一、再審聲請人即受判決人廖兆偉（下稱聲請人）再審聲請意旨
    略以：聲請人對於本院110年度上訴字第1841號（即聲請意
    旨所指執行案號：臺灣臺中地方檢察署111年度執字第1600
    號）案件為其利益聲請再審之事由，依刑事訴訟法原確定判
    決對足生影響判決之重要證據，漏未調查或審酌者，依法提
    出刑事再審：
　㈠聲請人係因民國110年1月1日於當時住處與前妻吵架，遭前妻
    舉報擁有槍械，於同年1月2日下午3、4時許，於臺中市北區
    金龍街某巷口，為臺中市政府警察局第五分局偵查隊員警查
    獲；當下警方一湧而上壓制聲請人時，僅知係第五分局刑事
    偵查隊，在未見搜索票及拘票時，聲請人經由較熟識之刑警
    拉至路旁並問聲請人：「東西呢？是你自己要配合點交出來
    ，我們簡單處理辦你自首、態度良好，很快就能交保，還是
    要我們（指刑警）自己搜？」等語；聲請人剛處於吸毒恍惚
    狀態問說：「什麼東西？」等語，該刑警回：「槍啊！你老
    婆（指前妻）不是報案說你有槍械？你配合點我們就趕快簡
    單處理就好」等語。當下另名不相識之員警在旁問道：「
　　你剛從哪裡出來？」等語，聲請人回：「從朋友通訊行出來
　　」等語。較熟識之刑警當下說：「你配合點我們回局裡把筆
    錄做一做，並配合提供槍枝來源，我們儘快送地檢，你定能
    交保，屆時便記得配合我們追查上游」等語。正當聲請人尚
    在回神之際，原該名詢問聲請人從哪出來的該名員警隨即就
    說：「走，先回去你出來的通訊行再說！」等語，當下還是
    未看見拘票及搜索票便被拉回通訊行內，聲請人當時告知該
    名較熟識之刑警說：「我自己拿出來，但別弄得那麼難看，
    還影響朋友開店做生意！」（在未有搜索票的情況下，聲請
    人係屬無奈不想害朋友店家生意受影響的情況下，更基於該
    熟識員警提及自首或減輕刑責、交保等狀況下）聲請人主動
    從店裡工作桌旁（放置於店裡時朋友並不知情），將藏有槍
    彈的槍盒紙袋提出主動交付該熟識刑警（此時側錄的V8有中
    斷，經聲請人與該名刑警談完後才又打開V8），接續拍攝槍
    械，等問聲請人槍械係屬何人何時放置等簡單問題後，聲請
    人便隨第五分局偵查隊帶回隊上製作筆錄。請問未持搜索票
    是否有違反程序？
　㈡於當日下午約4點多，聲請人因開始退藥，只想儘快將筆錄完
    成，趕緊進拘留室休息，聲請人更基於盼能得以減輕刑期的
    情況下，警詢筆錄人、事、物皆據實以報，唯獨因聲請人吸
    食安非他命的關係，許多正確時間點並不是很清楚，況當下
    被告係屬退藥狀態，時間年份更是錯亂不堪，當時警詢筆錄
    問及槍枝購買來源及年份時間時，聲請人因法律知識薄弱的
    情況下，自認為將子彈說是有人寄藏可能會判較輕刑期，便
    答：「子彈係朋友寄放而槍枝是自己購買的」等語。而製作
    筆錄之員警便問：「子彈係何年何月哪位朋友寄放？」等語
    ，聲請人答：「係名『小偉』之友人寄放，但正確時間點我已
    不記得」等語。該員警便說：「時間年月不重要，隨便大概
    就好」等語。聲請人依然回：「我真的忘了」等語。員警再
    次說：「那時間不重要沒關係」等語。聲請人因當下精神狀
    況不好，便回答：「好像是107年還是108年我忘了」等語，
    該員警又問：「月份呢？」等語，聲請人回：「不記得」等
    語。員警又問：「大概？」，聲請人便回：「大概年中6、7
    月份吧」等語（此些對話內容可由警詢錄音光碟中佐證）。
    聲請人不僅一次提及不記得正確年份及時間，在為將筆錄儘
    快完成並配合辦案的情況下，盡速完成筆錄。然是否不能僅
    憑聲請人基於恍惚又想儘快完成筆錄的情形下，就依著聲請
    人精神狀況並非良好且用自猜大概時間此自白就簡單撤銷聲
    請人之假釋？聲請人於110年1月2日被抓，若非當時精神狀
    態不正常更因法律知識不足的情況下將子彈和槍械時間拆開
    來說，何來假釋故意再犯之說？此行為莫不是自討苦吃自找
    麻煩嗎？而法務部因聲請人基於求從輕量刑及犯後態度尚無
    不佳的情況下，並無否認與辯駁警詢筆錄的情形下，撤銷聲
    請人殘刑，對聲請人產生極大影響，身心更因如此備受折磨
    。　
  ㈢聲請人自警詢筆錄時，便知持有槍械彈藥係屬違法行為，故
    聲請人自金龍街乃至地院開庭皆坦承不諱，並表示深感悔悟
　　，僅盼能予以從輕量刑。然聲請人依然被判處總刑期應執行
    有期徒刑6年6月，而聲請人於110年1月被收押近4月所見，
    諸多持槍傷人甚至是殺人的被告，單持有槍械部分皆與聲請
    人判處差不多之刑責，聲請人僅因基於單純欣賞並因聲請人
    之前妻曾因職場上被恐嚇要對聲請人前妻不利的情形下，才
    將槍枝帶到身邊，僅為自我防衛並無傷人之意，故於警查獲
    時，槍械是拆分開來的，與其他持槍傷人、殺人之被告大有
    不同，然而聲請人卻與該些被告判處相同刑責，對於聲請人
    是否過於刻苛？是否不符比例原則？故聲請人在此依所提之
    瑕疵及疑問，懇請給予聲請人更為合適之判決，聲請人自知
    違法並願受法律刑責，唯懇求檢閱相關之資料給予聲請人有
    重新悔過早日返鄉照顧年邁父母之機會等語。　　
二、聲請再審應以再審書狀敘述理由，附具原判決之繕本及證據
　　，提出於管轄法院為之。但經釋明無法提出原判決之繕本，
    而有正當理由者，亦得同時請求法院調取之；法院認為聲請
    再審之程序違背規定者，應以裁定駁回之。但其不合法律上
    之程式可以補正者，應定期間先命補正，刑事訴訟法第429
    條、第433條分別定有明文。查聲請人雖有未依法提出原確
    定判決繕本之情，惟本院審酌聲請人目前另案在法務部○○○○
    ○○○○強制戒治中，人身自由受到拘束，提出原確定判決之繕
    本確有事實上之困難，應認有正當理由，為兼顧其特別救濟
    程序之訴訟權保障，由本院逕依職權調取原確定判決以代其
    原判決繕本之提出，先予敘明。
三、得上訴於第三審法院之案件，以重要證據漏未審酌為理由聲
    請再審，應依修正後刑事訴訟法第420條第1項第6款、第3項
    之規定處理，不得認其聲請不合法，予以駁回（最高法院11
    0年度台抗字第513號裁定意旨參照）。又刑事訴訟法第420
    條第1項第6款關於得為再審之原因規定，雖修正為「因發現
    新事實或新證據，單獨或與先前之證據綜合判斷，足認受有
    罪判決之人應受無罪、免訴、免刑或輕於原判決所認罪名之
    判決者」，並增列第3項：「第一項第六款之新事實或新證
    據，指判決確定前已存在或成立而未及調查斟酌，及判決確
    定後始存在或成立之事實、證據」，但仍須以該所稱的新事
    實或新證據，確實足以動搖原確定判決所認定的犯罪事實，
    亦即學理上所謂的確實性（或明確性、顯著性）要件，必須
    具備，方能准許再審。而聲請再審案件之事證，是否符合此
    項要件，其判斷，當受客觀存在的經驗法則、論理法則所支
    配，並非聲請人任憑主觀、片面自作主張，就已完足。故倘
    聲請人所主張之新事實或新證據，若自形式上觀察，根本與
    原判決所確認之犯罪事實無何關聯，或單獨或與先前之證據
    綜合判斷，無法產生合理懷疑，不足以動搖原確定判決所認
    定之事實者，或對判決確定前已存在且已審酌之證據、事實
    ，自為不同之評價，當然無庸贅行其他無益之調查，即不能
    據為聲請再審之原因，自無准予再審之餘地（最高法院105
    年度台抗字第55、152、356、404號裁定意旨參照）。
四、本院依職權調閱本院原確定判決全案卷宗，並聽取檢察官、
    聲請人意見後，判斷如下：
　㈠本件原確定判決係綜合聲請人於警詢、偵查中、原審審理時
    坦承不諱之供述、證人林莉即聲請人前妻於警詢中所為之證
    述，並有①110年1月2日自願受搜索同意書、臺中市政府警察
    局第五分局搜索、扣押筆錄、扣押物品目錄表（林莉、臺中
    市○○區○○路0段000號10樓）、②110年1月2日自願受搜索同意
    書、臺中市政府警察局第五分局搜索、扣押筆錄、扣押物品
    目錄表（廖兆偉、臺中市○區○○街00巷00號）、③110年1月2
    日自願受搜索同意書、臺中市政府警察局第五分局搜索、扣
    押筆錄、扣押物品目錄表（廖兆偉、臺中市○○區○○路0段000
    號10樓）、④臺中市政府警察局槍枝初步檢視報告表（含槍
    枝初檢照片）、⑤臺中市政府警察局第五分局刑事現場勘察
    報告（含現場照片）-林莉發現子彈案、⑥查獲現場及扣案物
    照片（110年1月2日在臺中市○區○○街00巷00號、臺中市○○區
    ○○路0段000號10樓執行搜索後查扣之物品）、⑦臺中市政府
    警察局第五分局偵查隊110報案紀錄單、⑧內政部警政署刑事
    警察局110年3月19日刑鑑字第1100006323號鑑定書、⑨臺中
    市政府警察局第五分局扣押物品清單及贓證物照片2張、⑩內
    政部警政署刑事警察局110年7月6日刑鑑字第1100048190號
    函等證據資料，以及扣案如原確定判決附表二編號1、2至7
    、9至12、17至23、25、26等物而為判斷，認定聲請人所為
    係犯槍砲彈藥刀械管制條例第12條第4項之非法寄藏子彈罪
    、槍砲彈藥刀械管制條例第7條第4項之非法持有可發射子彈
    具殺傷力之槍枝罪、槍砲彈藥刀械管制條例第12條第5項、
    第1項之非法製造子彈未遂罪，復於理由欄內詳為說明無適
    用刑法第59條酌減其刑之理由，此有本院前開確定判決書在
    卷可憑，並經本院調取上開案件卷宗核閱無訛。是原確定判
    決所為論斷，均有卷存證據資料可資覆按，參互判斷作為判
    決之基礎，核無任何憑空推論之情事，且所為論斷與經驗法
    則、論理法則均無違，更無理由欠備之違法情形。
　㈡刑事訴訟法第131條之1規定之受搜索人自願性同意搜索，係
    以執行人員於執行搜索前應出示證件，查明受搜索人有無同
    意之權限，並應將其同意之意旨記載於筆錄，由受搜索人簽
    名或出具書面表明同意之旨為程序規範，並以一般意識健全
    具有是非辨別能力之人，因搜索人員之出示證件表明身分與
    來意，均得以理解或意識到搜索之意思及效果，而有參與該
    訴訟程序及表達意見之機會，可以自我決定選擇同意或拒絕
　　，非出於強暴、脅迫、利誘、詐欺或其他公權力之不當施壓
    所為之同意為其實質要件。自願性同意之搜索，不以有「相
    當理由」為必要；被搜索人之同意是否出於自願，應依案件
    之具體情況包括徵求同意之地點、徵求同意之方式、同意者
    主觀意識之強弱、教育程度、智商等內、外在一切情況為綜
    合判斷，不能單憑多數警察在場或被告受拘禁，即否定其自
    願性（最高法院100年度台上字第376號判決參照）。查聲請
    人係於110年1月2日與證人林莉於位於臺中市○○區○○路0段00
    0號10號之同居租屋處發生爭執，證人林莉報警處理後
　　，聲請人旋自現場逃離，證人林莉於同日00時30分許簽具「
　　自願受搜索同意書」，同意員警搜索上開租屋處，因而查扣
    如原確定判決附表二編號1至4所示之物；然員警展開追緝，
    查獲聲請人到案，復經聲請人分別於110年1月2日17時40分
　　許、19時30分許簽具「自願受搜索同意書」，同意員警前往
    聲請人位於臺中市○區○○街00巷00號之住處、臺中市○○區○○
    路0段000號10號之同居租屋處搜索，而查扣如原確定判決附
    表二編號5至16、17至26所示之物，有①聲請人於警詢、偵查
    中、原審審理時之供述、②證人林莉於警詢中之證述、③110
    年1月2日自願受搜索同意書、臺中市政府警察局第五分局搜
    索、扣押筆錄、扣押物品目錄表（林莉、臺中市○○區○○路0
    段000號10樓）、④110年1月2日自願受搜索同意書、臺中市
    政府警察局第五分局搜索、扣押筆錄、扣押物品目錄表（廖
    兆偉、臺中市○區○○街00巷00號）、⑤110年1月2日自願受搜
    索同意書、臺中市政府警察局第五分局搜索、扣押筆錄、扣
    押物品目錄表（廖兆偉、臺中市○○區○○路0段000號10樓）在
    卷可稽（見偵卷第45至53、55至57
　　、63至77、81至87、91至97、209至211、285至288頁），足
    認員警係經證人林莉、聲請人同意，依刑事訴訟法第131條
    之1執行前開搜索、扣押。又聲請人在臺中市○區○○街00巷00
    號為警查獲到案，於110年1月2日17時40分許簽具同意書，
    同意員警搜索該住所，復於同日19時30分許簽具同意書
　　，同意員警前往聲請人位於臺中市○○區○○路0段000號10號之
    同居租屋處搜索，若聲請人非出於自願受搜索，何致接連簽
    署上開同意書，並帶同警方前往與其被查獲到案地點尚有一
    段距離之上開同居租屋住搜索；且聲請人於偵查、原審審理
    該案件時，並未提及員警違反法定程序搜索、扣押，亦對於
    前開自願受搜索同意書、扣案如原確定判決附表二所示之物
    之證據能力均表示沒有意見等語（見偵卷第209至211、285
    至287頁；原審卷第240至242、244、245頁）。經綜合判斷
    員警徵求同意之地點、徵求同意之方式、同意者主觀意識之
    強弱等具體情況，尚無從採認其前揭所辯屬實。前開聲請意
    旨㈠部分，聲請人空言質疑本件員警未持搜索票是否有違反
    程序云云，然未提出任何具體之新事實或新證據以釋明其主
    張，核與刑事訴訟法第420條第1項第6款、第3項規定之要件
    不符，其再審之聲請顯無理由。
  ㈢另有罪之判決確定後，因發現新事實或新證據，單獨或與先
    前之證據綜合判斷，足認受有罪判決之人應受無罪、免訴、
    免刑或輕於原判決所認罪名之判決者，為受判決人之利益，
    得聲請再審；又上開新事實或新證據，指判決確定前已存在
    或成立而未及調查斟酌，及判決確定後始存在或成立之事實
　　、證據，刑事訴訟法第420條第1項第6款、第3項固有明文。
    而「輕於原判決所認罪名之判決」者，所稱「罪名」，與輕
    於原判決所宣告之「罪刑」有別，係指與原判決所認罪名比
    較，係相異且法定刑較輕之罪名而言。同一罪名之有無刑罰
    加減之原因，如自首、未遂犯、累犯等刑之加減，僅影響科
    刑範圍，但罪質不變，至於宣告刑之輕重，乃量刑問題，均
    非屬前揭法條所指罪名範圍，自不得據以再審（最高法院10
    6年度台抗字第121號、108年度台抗字第1525號裁定均同此
    意旨）。觀諸聲請意旨㈢係指摘聲請人自警詢時起至地院開
    庭均坦承不諱，並表示深感悔悟，盼能予以從輕量刑；然聲
    請人依然被判處應執行有期徒刑6年6月，是否過於苛刻，不
    符比例原則云云；惟原審確定判決關於聲請人量刑之依據，
    已於理由欄詳為說明，於適法範圍內行使裁量權（見原審確
    定判決第7至10頁理由欄貳三㈠、㈡），是以聲請人原有罪名
    既不因此而受影響，足見與聲請人可否受無罪、免訴、免刑
    或輕於原判決所認罪名之判決顯然無關，依照上述說明，自
    不能據為刑事訴訟法第420條第1項第6款、第3項規定之再審
    事由，是聲請人此部分主張並無理由。
　㈣至於聲請人於聲請意旨㈡提及其因本件自白犯罪因而導致其假
    釋遭撤銷云云。惟聲請人於假釋期間再犯本案而遭撤銷假釋
    等情，並非本案所審理之範圍，亦與本案再審之事由無關
　　，附此敘明。
五、綜上所述，聲請人執前詞聲請再審之理由，經本院審酌結果
　　，認與刑事訴訟法第420條第1項第6款、第3項、第421條得
    聲請再審之要件不相合適，其再審之聲請顯無理由，應予駁
    回。
據上論斷，依刑事訴訟法第434條第1項，裁定如主文。
中　　華　　民　　國　　111 　年　　8 　　月　　26　　日
           刑事第十一庭    審判長法　官   張  意  聰
                                 法　官   田  德  煙
                                 法　官   周  瑞  芬
以上正本證明與原本無異。
如不服本裁定，應於收受送達後5日內向本院提出抗告書狀（須
附繕本）。因疫情而遲誤不變期間，得向法院聲請回復原狀。

　　　　　　　　　　　　　　　　 書記官   涂  村  宇
　　　　　　　　　　　　　　　　 
中　　華　　民　　國　　111 　年　　8 　　月　　26　　日